臺灣彰化地方法院民事判決　九十一年度訴字第八一六號
　　原　　　告　甲 ○ ○
　　　　　　　　乙 ○ ○
　　　　　　　　丙 ○ ○
　　被　　　告　丁 ○ ○
右當事人間請求侵權行為損害賠償事件，原告提起刑事附帶民事訴訟，經本院刑事庭
裁定移送，本院判決如左：
    主      文
被告應依序給付原告甲○○、乙○○、丙○○各新台幣壹拾柒萬肆仟伍佰陸拾玖元、
玖萬仟佰拾元、玖萬仟佰拾肆元，及均自民國九十一年四月二十六日
起至清償日止，按年息百分之五計算之利息。
原告其餘之訴駁回。
訴訟費用由被告負擔百分之五，餘由原告負擔。
本判決原告勝訴部分，於原告甲○○、乙○○、丙○○各以新台幣陸萬元、萬元、
萬元供擔保後，得假執行。但被告如於假執行程序實施前分別以新台幣壹拾柒萬肆
仟元、玖萬元、玖萬仟元預供擔保，得免為假執行。
原告其餘假執行之聲請駁回。
    事實及理由
一、原告起訴主張：被告於民國九十年十月十五日晚上六時許，駕駛車牌號碼五Ｇ－
    五五七二號自用小客車，沿彰化縣二林鎮○○路由北往南行駛，途經該路十二之
    三號前時，疏未注意車前狀況，從後追撞騎乘踏車之被害人洪棕中（即甲○○之
    配偶，乙○○、丙○○之父），致洪棕中人車倒地，受有頭部外傷顱內出血等傷
    害，經送醫後於翌日上午十一時許不治死亡，被告因此為檢察官提起公訴，並經
    本院刑事庭依過失致人於死罪判處有期徒刑五月在案等情，本於侵權行為損害賠
    償請求權，求為命被告賠償原告甲○○殯葬費新台幣（下同）四十二萬九千六百
    二十元、扶養費一百二十三萬九千九百二十二元、慰撫金一百五十萬元（合計三
    百十六萬九千五百四十二元），賠償原告江光輝、丙○○精神慰撫金各一百五十
    萬元，暨皆自起訴狀送達繕本翌日起加給法定利息之判決，並均願供擔保聲請宣
    告假執行。
二、被告則以：本件車禍發生時，伊在快車道依規定行駛，除如刑事判決理由所載，
    伊未注意車前狀況，隨時採取必要之安全措施外，別無其他具體交通違規事由，
    而被害人洪棕中則達酒醉酩酊狀態，仍執意騎乘腳踏車外出，且未在慢車道靠右
    行駛，反而行駛快車道，復行向不穩，致伊煞避不及，被害人實有嚴重之過失。
    另被害人應係於八月二十六日出殯，原告請求之殯葬費中之辦席費用除九月二十
    六日正餐六萬二千五百元尚屬民俗所必需外，其餘之費用，非屬必要，而冥紙、
    香品多係出殯後所購，亦應扣除。又原告乙○○、丙○○對於原告甲○○亦應負
    扶養義務，原告甲○○所得請求之扶養費僅為其請求金額之三分之一。原告三人
    各請求慰撫金一百五十萬元，亦屬過鉅。況被害人對於本件車禍與有過失，至少
    應負擔百分之七十之過失責任，應予過失相抵，並依法扣除原告已領之強制責任
    保險金一百四十萬元等語，資為抗辯。
三、原告主張被告於前揭時地駕車未注意車前狀況，自後撞及被害人洪棕中，致洪棕
    中傷重送醫後不治死亡之事實，為被告所自認或不爭執，並有本院九十一年度交
    訴字第五○號、台灣高等法院台中分院九十一年度交上訴字第一一七七號刑事判
    決在卷可參，堪信為真實。另被告抗辯肇事時，被害人洪棕中所騎乘之腳踏車係
    行駛於快車道靠近道路中心雙黃線（分向限制線）處，並未在慢車道上靠右行駛
    ，行向亦不穩定，肇事後，抽血檢驗結果，血液中酒精濃度為二○二ＭＧ＼ＤＬ
    （呼氣酒精含量約為每公升一．○一毫克），已達酒醉程度之事實，亦為原告所
    不爭執，復有前開刑事判決在卷可按，亦堪信為實在。又經送鑑定結果，均認為
    被告駕駛自小客車未充分注意車前狀況，為肇事原因，被害人疏未注意應在劃設
    之慢車道上靠右行駛，且已達酒醉程度仍騎乘腳踏車外出，同為肇事原因而有嚴
    重過失，復有台灣省彰化縣區車輛行車事故鑑定委員會鑑定意見書、台灣省車輛
    行車事故覆議鑑定委員覆議意見書（參刑事判決所載）可參。故本件車禍，被告
    及被害人洪棕中均有肇事責任，甚為明確。原告主張被告因過失不法侵害被害人
    洪棕中致死之事實，堪以認定。
四、按因故意或過失不法侵害他人之權利者，負損害賠償責任；不法侵害他人致死者
    ，對於支出殯葬費之人，亦應負損害賠償責任，被害人對於第三人負有法定扶養
    義務者，加害人對於該第三人亦應負損害賠償責任；被害人之子、女及配偶，雖
    非財產上之損害，亦得請求賠償相當之金額，民法第一百八十四條第一項前段、
    第一百九十二條第一項、第二項、第一百九十四條分別定有明文。本件被告駕車
    疏未注意車前狀況，撞及被害人洪棕中，致被害人死亡，自應負侵權行為之損害
    賠償責任。而原告甲○○等三人各為被害人配偶及兒子，有戶籍謄本在卷可參。
    茲就其等請求之金額分述如下：
  (一)殯葬費：原告甲○○主張其為被害人支出殯葬費四十二萬九千六百二十元，有其
    所提為被告所不爭執為真正之喪葬收據等在卷為證，其中千喜商行飲料費用九百
    五十元、辦桌餐飲費用九萬八千零四十元、五子哭墓費用一萬三千元（附民卷第
    十五頁、十六頁、十七頁），並非必要，不應准許，再將重複者（附民卷第十三
    頁）及原告計算錯誤者，予以扣除後，共二十萬三千零九十元，核支出其項目，
    為當前葬禮習俗上所必要，自應予准許。至查被害人係農曆九月二十六日（國曆
    為十一月十一日）出殯，為原告所陳明，農曆八月二十六日為國曆十月十二日，
    當時被害人尚健在，被告抗辯前揭收據中有部分冥紙等係出殯後購買云云，尚有
    誤會。
  (二)扶養費：按受扶養權利者，以不能維持生活而無謀生能力者為限，此項無謀生能
    力之限制，於直系血親尊親屬、配偶不適用之（民法第一千一百十七條、最高法
    院七十九年台上字第二六二九號判例參照）。所稱不能維持生活，係指不能以自
    己之財產維持生活者而言。查原告甲○○有農地三筆、建地一筆、房屋一戶、車
    輛一部，房屋及土地部分現總值達六百六十九萬零一百元，有彰化縣稅捐稽徵處
    北斗分處九十一年八月二十二日函附歸戶財產查詢清單在卷可參，按之通常情形
    ，尚難認為不能以自己之財產維持其生活，其請求被告賠償扶養費一百二十三萬
    九千九百二十二元，委屬無據，自不應准許。
  (三)慰撫金：被害人洪棕中為原告甲○○之配偶，其餘原告之父，被害人為二十六年
    七月十九日生，因車禍遽死於非命，僅得年五十四歲，彼等精神確受有痛苦，自
    不待言。而原告甲○○以務農為業，育有子二名，現有農地三筆、建地一筆、房
    屋一戶、汽車一輛；原告乙○○為國中畢業，現任職於汽車商行擔任技師，月薪
    二萬五千元，名下無不動產；原告丙○○為國中畢業，現任擔任倉管工作，名下
    無不動產；被告為高職畢業，在工廠擔任作業員，月薪一萬七千多元，名下無不
    動產，有投資一筆金額三十萬元，為兩造分別陳明，並有彰化縣稅捐稽徵處北斗
    分處九十一年八月二十二日函送之歸戶財產查詢清單附卷可參。審酌兩造之身分
    、地位、經濟能力、被害人之年齡、受害情形、原告因此所受精神上打擊之程度
    等一切情狀，本院認原告各請求被告賠償非財產上損害一百五十萬元，尚嫌過高
    ，應各以一百四十萬元，尚屬相當，被告在此範圍，自應予賠償。從而，原告甲○○、乙○○、丙○○所得請求被告賠償之金額，依序為一百六十萬三千零九十
    元、一百四十萬元、一百四十萬元。
五、另本件被害人洪棕中酒醉後仍騎乘腳踏車，並疏未注意在慢車道上靠右行駛，而
    貿然行駛於快車道靠近分向限制線處，對於本件車禍之發生亦有重大過失，已如
    前述。原告為間接被害人，自應承繼直接被害人洪棕中之過失，而有民法第二百
    十七條第一項過失相抵法則之適用。審酌雙方原因力之強弱及過失之輕重，本院
    認被害人之過失為百分之六十，被告之過失為百分之四十（被告抗辯被害人過失
    比例至少百分之七十，尚無可採），故減輕被告應賠償金額百分之六十。則原告
    甲○○等三人各得請求被告賠償之金額依序為六十四萬一千二百三十六元、五十
    六萬元、五十六萬元。又保險人依本法規定給付之保險金，視為加害人或被保險
    人損害賠償金額之一部分；加害人或被保險人受賠償請求時，得扣除之，汽車強
    制責任保險法第三十條定有明文。原告已因本件車禍領得強制汽車責任險死亡給
    付保險金一百四十萬元，為其等所承認，自應扣除之。惟如何扣除賠償金額，法
    無明文，本院認按請求權人之人數平均扣除，堪稱允當。故原告等三人所得請求
    之金額在扣除汽車強制責任險保險金後，依序各為十七萬四千五百六十九元、九
    萬三千三百三十三元、九萬三千三百三十四元。從而，原告等三人本於侵權行為
    損害賠償請求權，請求被告賠償，各在前開金額及均自起訴狀繕本送達之翌日即
    九十一年四月二十六日起至清償日止，按年息百分之五計算之法定利息之範圍，
    洵屬正當，應予准許。逾此範圍部分，為無理由，應予駁回。
六、兩造分別陳明願供擔保聲請宣告假執行及免為假執行，就原告勝訴部分，核無不
    合，爰分別酌定相當擔保金額准許之。至原告敗訴部分，其假執行之聲請，已失
    所附麗，應併駁回之。
據上論結，本件原告之訴為一部有理由，一部無理由，依民事訴訟法第七十九條但書
、第八十五條第一項前段、第三百九十條第二項、第三百九十二條，判決如主文。
中　　　華　　　民　　　國　　九十一 　 年　　  九 　　 月　　二十三　　日
                                    民事第二庭
                                        法　　　官　陳 瑞 水
右為正本係照原本作成。
如對本判決上訴須於判決送達後廿日內向本院提出上訴狀。
中　　　華　　　民　　　國　　九十一 　 年　　  九 　　 月　　 二十五 　日
                                        法院書記官　楊 筱 惠
